【裁判字號】    95,上易,1432
【裁判日期】    950914
【裁判案由】    偽造文書等
【裁判全文】
臺灣高等法院刑事判決                95年度上易字第1432號
上  訴  人  臺灣新竹地方法院檢察署檢察官
被      告  乙○○
上列上訴人因被告偽造文書等案件，不服臺灣新竹地方法院95年
度易字第210號，中華民國95年5月8日第一審判決（起訴案號：
臺灣新竹地方法院檢察署94年度發查偵字第85號），提起上訴，
本院判決如下：
    主  文
原判決關於使公務員登載不實文書罪部分撤銷。
乙○○明知為不實之事項，而使公務員登載於職務上所掌之公文
書，足以生損害於公眾及他人，處拘役貳拾日，如易科罰金，以
佰元折算壹日。
    事  實
一、乙○○與甲○○係夫妻關係，為有配偶之人，二人已因故分
    居多年。詎乙○○乃於與甲○○分居期間，基於通姦之犯意
    ，於民國93年9月間某日，在某不詳處所，與不詳年籍姓名
    男子通姦，並於94年6月間產下一子宋○○（真實姓名、年
    籍均詳卷，通姦罪部分已經判決確定）。而乙○○明知甲○
    ○並非宋○○之生父，竟於94年8月1日向新竹縣五峰鄉（聲
    請簡易判決處刑書誤載為尖石鄉）戶政事務所辦理宋○○之
    出生登記時，在出生登記書上不實填載宋○○之父為甲○○
    ，使該戶政事務所不知情之承辦公務員將該不實事項登載於
    職務上所掌之戶籍登記簿公文書，足以生損害於甲○○及戶
    政機關對於戶籍資料管理之正確性。嗣甲○○於94年8月24
    日至新竹縣五峰鄉戶政事務所請領戶籍謄本時，發現同戶戶
    口內有宋○○之出生登記，並登載其為宋○○之父，乃向乙
    ○○查詢得知上情。
二、案經甲○○訴由臺灣新竹地方法院檢察署檢察官偵查起訴。
        理  由
一、上揭事實業據被告乙○○於警訊、偵查、原審及本院審理時
    坦承不諱，核與告訴人甲○○於警詢及偵查中之指述相符，
    且被告乙○○確因而產下一子宋○○，亦有宋○○戶籍資料
    在卷可稽，足見被告上開自白，確與事實相符。再被告於本
    院審理時雖另辯稱：是戶政事務所的人叫伊去辦出生登記，
    伊就去辦云云。然查：被告於與告訴人甲○○婚姻關係存續
    期間中，與他人通姦另行產下宋○○，即使宋○○因民法之
    相關規定應受婚生推定，惟宋○○既並非告訴人甲○○之血
    緣，被告即應另循其他民事訴訟程序解決之，其未經告訴人
    甲○○同意，亦未將上情告知新竹縣五峰鄉戶政事務所承辦
    人員，而逕至新竹縣五峰鄉戶政事務所將宋○○辦理登記為
    甲○○之子，自有使公務員將不實事實登載於所掌公文書之
    故意，被告上開辯解並無解其犯罪之成立。本件事證已臻明
    確，被告犯行堪以認定。
二、核被告係犯刑法第214條之明知為不實之事項，而使公務員
    登載於職務上所掌之公文書罪。原判決未就全案事證詳為審
    酌，遽為被告無罪之判決，尚有未洽，檢察官提起上訴執以
    指摘原判決不當，為有理由，原判決既有可議，自應由本院
    將原判決關於使公務員登載不實文書罪部分撤銷，另為適法
    之諭知。爰審酌被告未能堅守婚姻之忠實義務，與他人通姦
    產子，行為已經失當，猶將該子登記為其夫之子，紊亂親子
    血緣關係，所為實屬非是，惟念及其智識程度不高，犯後且
    坦承犯行，已見悔悟之心，犯罪後態度尚佳等一切情狀，量
    處如主文第二項所示之刑，並諭知易科罰金之折算標準。
三、又行為後法律有變更者，適用行為時之法律。但行為後之法
    律有利於行為人者，適用最有利於行為人之法律，刑法第2
    條第1項定有明文。查：被告於行為時之刑法第41條第1項前
    段規定：「犯最重本刑為5年以下有期徒刑以下之刑之罪，
    而受6個月以下有期徒刑或拘役之宣告，因身體、教育、職
    業、家庭之關係或其他正當事由，執行顯有困難者，得以1
    元以上3元以下折算一日，易科罰金。」，而於被告行為時
    之易科罰金折算標準，修正前罰金罰鍰提高標準條例第2條
    前段（現已刪除）規定，就其原定數額提高為100倍折算1日
    ，則本件被告行為時之易科罰金折算標準，應以銀元300元
    折算1日，經折算為新臺幣後，應以新臺幣900元折算為1日
    。惟95年7月1日施行之刑法第41條第1項前段則規定：「犯
    最重本刑為五年以下有期徒刑以下之刑之罪，而受六個月以
    下有期徒刑或拘役之宣告者，得以新臺幣一千元、二千元或
    三千元折算一日，易科罰金。」。比較修正前後之易科罰金
    折算標準，以95年7月1日修正公布施行前之規定，較有利於
    被告，則應依刑法第2條第1項前段，仍應適用修正前刑法第
    41條第1項前段規定，定其折算標準，併此敘明。
據上論斷，應依刑事訴訟法第369條第1項前段、第364條、第299
條第1項前段，刑法第2條第1項前段、第214條，修正前刑法第41
條第1項前段，修正前罰金罰鍰提高標準條例第1條前段、第2條
，判決如主文。
本案經檢察官呂光華到庭執行職務。
中    華    民    國    95    年    9     月    14    日
                  刑事第十七庭  審判長法  官  陳貽男
                                      法  官  許仕楓
                                      法  官  孫惠琳
以上正本證明與原本無異。
不得上訴。
                                      書記官  魏汝萍
中    華    民    國    95    年    9     月    14    日
附錄：本案論罪科刑法條全文
刑法第214條
明知為不實之事項，而使公務員登載於職務上所掌之公文書，足
以生損害於公眾或他人者，處3年以下有期徒刑、拘役或5百元以
下罰金。


司法院資訊處製作；財團法人民間司法改革基金會備份。
